臺灣宜蘭地方法院民事裁定　　　　　　 100年度監宣字第65號
聲　請　人　黃阿麗
上列聲請人聲請監護宣告事件，本院裁定如下：
    主  文
宣告林明理（男，民國○○○年○○月○○○日生，身分證統一
編號：Ｚ000000000，住宜蘭縣宜蘭市○道里○○路一三九號）為
受監護宣告之人。
選定黃阿麗（女，民國○○○年○月○○日生，身分證統一編號
：Ｚ000000000）為受監護宣告之人林明理（男，民國○○○年○
○月○○○日生，身分證統一編號：Ｚ000000000，住宜蘭縣宜蘭
市○道里○○路一三九號）之監護人。
指定林昭宜（女，民國○○○年○○月○日生，身分證統一編號
：Ｚ000000000）為會同開具財產清冊之人。
聲請程序費用新臺幣壹仟元由受監護宣告之人負擔。
    理  由
一、聲請意旨略以：應受監護宣告之人林明理（男，民國○○○
    年○○月○○○日生，身分證統一編號：Ｚ000000000，住宜
    蘭縣宜蘭市○道里○○路一三九號）於民國一百年七月間中
    風以致意識不清，現已不能為意思表示或受意思表示及不能
    辨識其意思表示之效果。聲請人黃阿麗為應受監護宣告之人
    林明理之妻，爰依民法第十四條第一項聲請准予宣告林明理
    為受監護宣告之人，且為維護應受監護宣告之人之各項權益
    ，爰請併予選定聲請人黃阿麗擔任應受監護宣告之人林明理
    之監護人，並指定應受監護宣告之人之女林昭宜為會同開具
    財產清冊之人等語。並提出戶籍謄本及國立陽明大學附設醫
    院診斷證明書等件在卷為證。
二、按對於因精神障礙或其他心智缺陷，致不能為意思表示或受
    意思表示，或不能辨識其意思表示之效果者，法院得因本人
    、配偶、四親等內之親屬、最近一年有同居事實之其他親屬
    、檢察官、主管機關或社會福利機構之聲請，為監護之宣告
    。民法第十四條第一項定有明文。
三、本院審驗應受監護宣告之人林明理之心神狀況，並採用國立
    陽明大學附設醫院於民國一百年十一月八日以陽大附醫精字
    第一０００００八八二五號函覆，由精神科主治醫師李明儀
    製作之精神鑑定報告書所載：(一)應受監護宣告之人林明理前
    有兩次小中風病史，但恢復良好而未殘留明顯之後遺症，嗣
    於一百年六月間突因意識障礙就醫，診斷為缺血性腦中風，
    住院十餘天，病情穩定後轉至養護院接受照護；(二)應受監護
    宣告之人於一百年十月二十四日接受鑑定時坐於輪椅，可自
    行站立或步行，但步態不穩，情緒穩定，注意力尚可，呼喚
    其姓名可轉頭注視，對問句回答雖可連貫，但內容均不切題
    或不知所云難以理解，亦無法正確回答家人之基本資料，思
    考連結鬆散，仿說困難，語言及回應能力已無法與人溝通或
    互動；(三)應受監護宣告之人之認知、記憶功能重度退化，定
    向力及記憶力不佳，生活功能達重度障礙程度，無法遵守簡
    單指示及了解困難指令，且因大小便失禁，故其生活起居均
    仰賴他人協助或代為處理；(四)應受監護宣告之人於一百年十
    月二十四日抽血檢查顯示腎功能不佳，腦部電腦斷層檢查顯
    示大腦左側顳葉、兩側腦室周圍有低密度顯影，懷疑為陳舊
    缺血性壞死及皮質下小動脈粥狀硬化病變，診斷為腦中風合
    併失智症狀，整體評估應受監護宣告之人精神狀態已致喪失
    為意思表示或受意思表示或辨識其意思表示效果之能力等情
    ，認應受監護宣告之人林明理現因心智缺陷而不能為意思表
    示或受意思表示及不能辨識其意思表示之效果，爰依首揭法
    條規定，宣告林明理為受監護宣告之人。
四、次按，受監護宣告之人應置監護人。法院為監護之宣告時，
    應依職權就配偶、四親等內之親屬、最近一年有同居事實之
    其他親屬、主管機關、社會福利機構或其他適當之人選定一
    人或數人為監護人，並同時指定會同開具財產清冊之人。法
    院選定監護人時，應依受監護宣告之人之最佳利益，優先考
    量受監護宣告之人之意見，審酌一切情狀，並注意下列事項
    ：(一)受監護宣告之人之身心狀態與生活及財產狀況；(二)受監
    護宣告之人與其配偶、子女或其他共同生活之人間之情感狀
    況；(三)監護人之職業、經歷、意見及其與受監護宣告之人之
    利害關係；(四)法人為監護人時，其事業之種類與內容，法人
    及其代表人與受監護宣告之人之利害關係。民法第一千一百
    十條、第一千一百十一條第一項、第一千一百十一條之一分
    別定有明文。查聲請人黃阿麗已陳明願任受監護宣告之人之
    監護人，本院亦認聲請人黃阿麗為受監護宣告之人林明理之
    妻，具監護其夫之意願與能力，當認其可為受監護宣告之人
    之利益全力監護，故由聲請人黃阿麗擔任受監護宣告之人林
    明理之監護人，應合於受監護宣告之人之最佳利益。至林昭
    宜則為應受監護宣告之人林明理之女，指定由其擔任會同開
    具財產清冊之人，本院亦認其能維護受監護宣告之人之最佳
    利益且利於執行會同開具財產清冊之責。秉此，本院基於受
    監護宣告之人林明理之最佳利益，復查無不宜由聲請人黃阿
    麗監護受監護宣告之人林明理及由林昭宜擔任會同開具財產
    清冊之人之法定事由，爰依法併予選定聲請人黃阿麗擔任受
    監護宣告之人林明理之監護人，並指定林昭宜為會同開具財
    產清冊之人如主文。
五、依民事訴訟法第六百零八條第一項，裁定如主文。
中    華    民    國   100    年    11    月    15    日
                  臺灣宜蘭地方法院家事法庭
                      法  官  陳嘉年
以上正本與原本無異。
本裁定監護宣告部分不得抗告；如不服本裁定關於選定監護人及
指定會同開具財產清冊之人等部分，應於裁定送達後10日內向本
院提出抗告狀（應附繕本）。
中    華    民    國   100    年    11    月    15    日
                      書記官  吳慧芳